【裁判字號】    97,交聲,1641
【裁判日期】    970925
【裁判案由】    違反道路交通管理處罰條例聲明異議
【裁判全文】
臺灣臺北地方法院交通事件裁定        97年度交聲字第1641號
原處分機關  臺北市交通事件裁決所
異  議  人
即受處分人  甲○○
上列異議人即受處分人因違反道路交通管理處罰條例案件，對於
臺北市交通事件裁決所於中華民國97年6 月5 日所為之處分（原
處分案號：北市裁四字第裁22－AEW513312 號）聲明異議，本院
裁定如下：
    主  文
異議駁回。
    理  由
一、按汽車駕駛人駕駛汽車肇事，無人受傷或死亡而未依規定處
    置者，處新臺幣（下同）1,000 元以上3,000 元以下罰鍰；
    逃逸者，並吊扣其駕駛執照1 個月至3 個月，道路交通管理
    處罰條例第62條第1 項定有明文。又按道路交通管理處罰條
    例第62條第1 項規定所稱「依規定處置」，應指依道路交通
    事故處理辦法第3 條第4 款「不得任意移動肇事車輛及現場
    痕跡證據。但無人傷亡且車輛尚能行駛，或有人受傷且當事
    人均同意移置車輛時，應先標繪車輛位置及現場痕跡證據後
    ，將車輛移置不妨礙交通之處所」，及第5 款「通知警察機
    關。但無人受傷或死亡且當事人當場自行和解者，不在此限
    」。是汽車駕駛人駕駛汽車發生交通事故，其無人傷亡且車
    輛尚能行駛者，不論其責任之歸屬為何，應先標繪車輛位置
    及現場痕跡證據後，將車輛移置不妨礙交通之處所；在無人
    受傷或死亡之情形，除當事人間當場自行和解者外，仍應通
    知警察機關。
二、本件異議人即受處分人甲○○，於民國97年1 月3 日上午8
    時57分許，駕駛車牌號碼7A－2941號自小客車，行經臺北市
    ○○○路與市○○道○○路口時發生交通事故，未即時下車
    詳查有無人、車傷亡或損壞，亦未立即向警察機關報告即行
    駛離，經撞損車輛駕駛人紀權恩報案並由臺北市政府警察局
    大同分局（下稱舉發單位）至現場查訪處理後，以受處分人
    有違反道路交通管理處罰條例第62條第1 項規定之行為掣單
    舉發。嗣受處分人向原處分機關提出申訴，經原處分機關函
    請舉發單位調查結果，仍認受處分人上開違規行為明確，原
    處分機關乃以受處分人有「汽車駕駛人駕駛汽車肇事，無人
    受傷或死亡而未依規定處置」之違規行為，依道路交通管理
    處罰條例第62條第1 項規定，於97年6 月5 日以北市裁四字
    第裁22－AEW513312 號裁決書，裁處受處分人2,500 元罰鍰
    。
三、聲明異議意旨略以：受處分人於97年1 月3 日上午8 時57分
    許，駕駛車號7A－2941號自小客車，行駛於臺北市○○○路
    與市○○道橋頭，因前方交通號誌突然變為紅燈，至後方車
    號CI－9543號之車輛煞車不及，追撞上開自小客車右後方保
    險桿，受處分人認為上開車輛並無太大損傷，且對方車主並
    無下車察看意圖，再加上尖峰時段車流擁擠，經理性判斷後
    ，遂決定離開現場。又當今社會詐騙集團橫行，假車禍真詐
    財事件時有所聞，受處分人以為繳交罰鍰事小，縱容詐騙事
    大，不可不慎。又舉發通知單郵寄地址係空址，非本人戶籍
    地或於分局所留之通訊地址，臺北市交通事件裁決所不查，
    所為之處分顯有錯誤，爰請撤銷云云。
四、經查：
（一）受處分人於上開時地駕駛前揭車號7A－2941號自小客車，
      與由紀權恩所駕駛車號CI－9543號自小客車發生擦撞肇事
      後，未對車輛位置及現場痕跡證據為適當標繪，且未與擦
      撞車主和解或經其同意前，即擅自將車輛駛離，亦未立即
      通知警察機關處理等情，為受處分人坦承不諱，並有臺北
      市政府警察局交通警察大隊97年7 月16日北市警交大事字
      第09732978900 號函文暨檢附本件道路交通事故調查報告
      表、初步分析研判表、現場圖、補充資料表、談話紀錄表
      、肇事逃逸追查表、事故勘驗紀錄表、車損及現場照片5
      張等附卷可稽（見本院卷第11至23頁），是堪信與事實相
      符。
（二）至受處分人雖辯稱被追撞後，因車輛無太大損傷，且對方
      無下車察看意圖，遂駕車駛離現場等語。惟按前揭道路交
      通管理處罰條例第62條第1 項之規定，業課與汽車駕駛人
      於駕車肇事後，應有依規定為適當處置之義務，考其立法
      目的，在於保存肇事現場相關證據，俾利日後研判肇事責
      任歸屬，並應視情形通知警察到場依法處理，由此可知，
      受處分人駕車與其他車輛擦撞肇事後，依上開規定，應即
      時下車詳查有無人車傷亡或損壞，若無人傷亡且車輛尚能
      行駛，則應於標繪車輛位置及現場痕跡證據後，將車輛移
      置於不妨礙交通之處所，並隨即通知警察機關處理，詎受
      處分人竟未依據上開規定為上開處置，即駕車離去，雖其
      自認是被追撞者，車輛並無太大損傷，然而受處分人未依
      上開規定為適當處置，已違反前揭汽車駕駛人之義務，甚
      為明確。此外，他方未下車察看，僅係單純之沈默，不可
      認其此舉即係欲與受處分人達成和解之默示意思表示，且
      他方事後更通知警方到場處理，更可徵其確無與受處分人
      達成和解之意。是以，受處分人依前揭規定，實不得因對
      方未下車察看等情，即逕行駕車離去，是受處分人上開辯
      詞，實屬事後卸責之詞，不足採信，故本件事證明確，受
      處分人上開違規行為，洵堪認定。
（三）此外，受處分人另辯稱舉發通知單郵寄地址為中山北路3
      段58巷等，係為空號，而非本人戶籍所在地或於大同分局
      所留之通訊地址云云，然由臺北市政府警察局交通警察大
      隊97年9 月18日北市警交大執字第09733622500 號函觀之
      （見本院卷第42頁至第45頁），可知舉發違反道路交通管
      理事件通知單所寄送之地址為「臺北市中山區○○○路○
      段58巷129 之1 號」，而經本院核閱臺北市政府警察局大
      同分局交通分隊A3類道路交通事故調查報告表及交通事故
      談話紀錄表上所載受處分人甲○○之現住地址欄後（見本
      院卷第13頁、第16頁），可知其上所載受處分人之住址均
      為「臺北市中山區○○○路○ 段58巷129 之1 號」，顯與
      上開舉發違反道路交通管理事件通知單所寄送之住址相同
      ，且上該道路交通事故報告表及談話紀錄表是於記載完成
      後，再交由受處分人閱讀認為無訛後，受處分人方簽名及
      捺印等情，亦有上開交通事故調查報告表及交通事故談話
      紀錄表附卷可證，是本件舉發違反道路交通管理事件通知
      單郵寄之住址既係受處分人所自陳，應可認該住址係其居
      所無訛，則本件舉發通知單向受處分人之居所送達，並無
      不當之處。綜前可知，受處分人此部分所辯，委亦無足採
      。
五、綜上所述，受處分人確有於前揭時、地駕駛上開車輛肇事，
    無人受傷或死亡而未依規定處置之違規行為。從而，原處分
    機關依道路交通管理處罰條例第62第1 項規定，裁處受處分
    人罰鍰2,500 元，核無不當，是本件受處分人之異議為無理
    由，應予駁回。
六、據上論斷，應依道路交通案件處理辦法第19條，裁定如主文
    。
中    華    民    國    97    年     9    月    25    日
                  交通法庭    法  官  葉力旗
以上正本證明與原本無異。
如不服本裁定，應於裁定送達後5日內向本院提出抗告狀。
                              書記官  林碧華
中    華    民    國    97    年     9    月    25    日


司法院資訊處製作；財團法人民間司法改革基金會備份。
